【裁判字號】    90,訴,1591
【裁判日期】    901206
【裁判案由】    違反護照條例等
【裁判全文】
臺灣桃園地方法院刑事判決                          九十年度訴字第一五九一號
    公  訴  人  臺灣桃園地方法院檢察署檢察官
    被      告  甲○○
右列被告因違反護照條例等案件，經檢察官提起公訴（九十年度偵字第三０五九號）
，本院判決如左：
    主  文
甲○○共同將護照交付他人以供他人冒名使用，處有期徒刑肆月，如易科罰金，以參
佰元折算壹日。緩刑參年。
    事  實
一、甲○○於民國八十九年七月間，經姓名、年籍均不詳綽號「大牛」之成年男子以
    願給付新台幣（下同）三萬元作為報酬，遊說將其所持有之中華民國護照（護照
    號碼：000000000）出售，並指示甲○○先持其所有之護照至美國在台
    協會、馬來西亞辦事處、日本交流協會辦理入境簽證，以掩護大陸地區人民鄒希
    欽自台灣過境轉機赴美國打工。詎甲○○因貪圖小利，遂與綽號「大牛」之成年
    男子基於共同之犯意聯絡，於同年九月間，在日本交流協會門口將已辦妥美國、
    日本、馬來西亞入境簽證之護照交予綽號「大牛」之成年男子，並收取三萬元之
    酬勞。嗣於八十九年十二月二十九日鄒希欽自泰國曼谷搭機來台，在桃園中正機
    場免稅商店附近，經姓名、年籍均不詳之成年男子，將甲○○所有之護照、長榮
    航空公司ＢＲ─○○一六號班機，署名「ＳＵＮ／ＣＨＩＡＨＯＮＧ」由台北飛
    往美國之登機證交付後，鄒希欽即持甲○○之護照、登機證欲搭機轉往美國，在
    Ｃ六登機門前，經內政部警政署航空警察局查驗隊員查獲，並起出甲○○之護照
    一本、登機證一張，始循線偵悉上情。
二、案經內政部警政署航空警察局移送臺灣桃園地方法院檢察署檢察官偵查起訴。
    理  由
一、訊據被告甲○○對於右揭犯罪事實，除辯稱不知道綽號「大牛」之成年男子是要
    借給人家做偷渡的事情外，餘均坦承不諱，而查護照為國人出入境之重要身分證
    名文件，被告既自承其將護照賣給綽號「大牛」之成年男子是要供他人使用，其
    即有預見其護照會被提供予大陸人士作為偷渡之用，而大陸人士鄒希欽於八十九
    年十二月二十九日在中正機場自姓名、年籍均不詳之成年男子取得被告之護照，
    並持該護照及署名「ＳＵＮ／ＣＨＩＡＨＯＮＧ」由台北飛往美國之登機證，欲
    搭乘長榮航空公司ＢＲ─○○一六號班機轉往美國等情，亦不違反被告之本意，
    被告有將護照交付他人以供他人冒名使用之故意甚明，被告所辯顯為卸責之詞，
    不足採信；本件復有自鄒希欽身上起出之被告所有之前開中華民國護照一本、長
    榮航空公司ＢＲ─○○一六號班機署名「ＳＵＮ／ＣＨＩＡＨＯＮＧ」之登機證
    一張、劃位紀錄表一紙附卷可稽。本件事證明確，被告之犯行堪予認定，應予依
    法論科。
二、核被將護照交付他人以供他人冒名使用，係犯護照條例第二十四條第二項之罪，
    又被告交付其護照予綽號「大牛」之成年男子，其即已預見其護照將有被提供予
    他人購買機票，利用航空器運送非契約應載之人至他國，而證人鄒希欽透過姓名
    年籍均不詳之人取得被告之護照及機票，欲搭乘長榮航空公司ＢＲ─○○一六號
    班機前往美國一事，亦不違反被告之本意，核被告之所為，亦犯入出國及移民法
    第五十三條第二項、第一項之交付證件利用航空器運送非運送契約應載之人至他
    國未遂罪。被告與綽號「大牛」之成年男子間，就前揭犯罪之實施，有犯意之聯
    絡及行為之分擔，為共同正犯。再被告所犯前開二罪間，係以一行為犯之，為想
    像競合犯，依刑法第五十五條規定，應從一重之護照條例第二十四條第二項規定
    處斷。爰審酌被告犯罪動機、目的、手段、所生之危害及犯後坦承犯行、態度尚
    佳等一切情狀，量處如主文所示之刑。又被告行為後，刑法第四十一條有關有期
    徒刑易科罰金折算標準之規定，已於九十年一月四日經立法院修正通過，並經總
    統於同年月十日公布，業於同年月十二日生效，修正後得易科罰金之規定，由最
    重本刑三年以下有期徒刑之罪，修正為五年以下有期徒刑之罪，兩者相較，以新
    法較有利於被告，爰依刑法第二條第一項前段規定，適用裁判時即修正後之刑法
    第四十一條第一項前段之規定，諭知易科罰金之折算標準，以資懲儆。末查被告
    前未曾受有期徒刑以上刑之宣告，此有臺灣高等法院被告全國前案紀錄表在卷足
    憑，其因一時失慮，偶罹刑典，事後已坦承犯行，深具悔意，經此次偵審程序及
    刑之宣告等教訓後，應知警惕而無再犯之虞，本院因認暫不執行其刑為當，爰予
    以宣告緩刑三年，用啟自新。
三、至扣案之被告所有之號碼000000000號護照一本及長榮航空公司ＢＲ─
    ○○一六號班機之登機證一紙，雖係被告所有，且係供犯罪所用之物，依刑法第
    三十八條第一項第二款之規定，原得以宣告沒收，惟上開沒收之規定，依同條第
    三項之規定，僅屬「得」沒收，本院自得依職權斟酌決定之，而查上開護照一本
    及登機證一紙係被告所有出國所必需，若逕予宣告沒收，非但造成被告之不便，
    且有損社會經濟資源之有效利用，本院認上開護照一本、登機證一紙尚無沒收之
    必要，爰不宣告沒收。
據上論斷，應依刑事訴訟法第二百九十九條第一項前段，護照條例第二十四條第二項
、入出國及移民法第五十三條第二項、第一項，刑法第二條第一項前段、第十一條前
段、第五十五條、修正後第四十一條第一項前段、第七十四條第一款，判決如主文。
本案經檢察官胡原龍到庭執行職務。
中      華      民      國      九十    年    十二      月      六      日
                                臺灣桃園地方法院刑事第六庭
                                    法  官  林  春  鈴
右正本證明與原本無異。
如不服本判決，應於判決送達後十日內向本院提出上訴狀( 應附繕本 )，上訴於
臺灣高等法院。
                                    書記官  江  世  亨
中        華        民        國   九十   年   十二   月    十    日
附論罪科刑依據之法條：
護照條例第二十四條第三項
將護照交付他人或謊報遺失以供他人冒名使用者，處五年以下有期徒刑、拘役或科或
併科新台幣十萬元以下罰金。
入出國及移民法第五十三條
在機場港口以交換、交付證件或其他非法方法，利用航空器、船舶或其他運輸工具運
送非運送契約應載之人至他國者，處三年以下有期徒刑、拘役或科或並科新台幣一百
萬元以下罰金。
前項之未遂犯罰之。


司法院資訊處製作；財團法人民間司法改革基金會備份。
